臺灣高等法院臺中分院民事裁定
                                      110年度抗字第421號
抗  告  人  世高建設有限公司

法定代理人  古文惠  


相  對  人  林登輝  
            洪春培  
            廖曾瓊慧
上列當事人間聲明異議事件，抗告人對於中華民國110年9月1日
臺灣臺中地方法院110年度執事聲字第67號裁定提起抗告，本院
裁定如下：
    主    文
抗告駁回。
抗告訴訟費用由抗告人負擔。
    理    由
一、聲明異議暨抗告意旨略以：抗告人持臺灣臺中地方法院（下
    稱臺中地院）民國109年度訴字第676號確定判決為執行名義
    ，聲請臺中地院以109年度司執字第121654號返還違約金強
    制執行事件（下稱第121654號執行事件），代位債務人劉○○
    對第三債務人許○○等人之財產為強制執行，而由第三債務人
    許○○於109年11月24日提出現款新臺幣（下同）386萬1889元
    （嗣扣除抗告人之執行費3萬9050元，剩餘382萬2839元，下
    稱系爭案款）作為清償後，由抗告人代為受領掌管中，劉○○
    無權取回系爭案款，亦非屬於劉○○可得執行之責任財產，劉
    ○○之其他債權人即相對人無權主張抗告人應將受領之系爭案
    款返還予劉○○，作為劉○○之責任財產，而由相對人參與分配
    。抗告人已於第121654號執行事件執行程序中，提出受讓抗
    告人之法定代理人古文惠對劉○○所取得本票債權之執行名義
    （即臺中地院106年度司票字第59號、第449號本票裁定），
    而將系爭案款作為劉○○清償給抗告人之金錢。抗告人代位劉
    ○○受領系爭案款，雖有返還給劉○○之義務，惟因劉○○對抗告
    人亦負有金錢債務，經抗告人主張抵銷後，即發生劉○○向抗
    告人清償債務之法律效果，相對人自無從再聲請參與分配。
    第121654號執行事件之債務人為許○○等人，並非劉○○，故僅
    有許○○等人之債權人得聲明參與分配，相對人並非許○○等人
    之債權人，相對人請求對系爭案款參與分配，即屬無據。又
    依最高法院105年度台上字第1121號判決及司法院廳民二字
    第1129號函文之法律問題研究意見，須有債權人對債務人聲
    請強制執行及債務人對第三債務人聲請強制執行發生競合時
    ，始能發生執行利益歸諸債務人之結果。第121654號執行事
    件事件並不存在劉○○對許○○等人聲請強制執行而發生執行競
    合之情形，系爭案款即無從歸諸劉○○所有。原裁定認系爭案
    款歸劉○○所有，為劉○○之責任財產，並駁回抗告人之異議，
    即有違誤之處。爰提起抗告，請求廢棄原裁定等語。
二、按債權人行使民法第242條之代位權，其所行使者為債務人
    之權利，則其行使代位權所生私法上效果，直接歸屬於債務
    人，其受領給付僅係為債務人之意思為之，而債權人代位受
    領之給付，原屬全體債權人之債權總擔保，債權人不得直接
    以該給付供清償自己債權之用，僅得依強制執行程序為之（
    最高法院98年度台上字第2237號判決參照）。次按對於已開
    始實施強制執行之債務人財產，他債權人再聲請強制執行者
    ，已實施執行行為之效力，於為聲請時及於該他債權人，應
    合併其執行程序，並依前二條（參與分配）之規定辦理，強
    制執行法第33條定有明文。準此，他債權人對於已開始強制
    執行之債務人所有財產，再聲請強制執行，應屬強制執行之
    參加，其執行程序因競合而應合併辦理，並就合併執行所得
    金額，比照分配程序予以處理，是法院如於職務上已知悉該
    聲請執行之標的有在先之執行事件實施執行者，自應依職權
    合併辦理，且前已實施強制執行之效力，於後聲請債權人聲
    請執行之同時，及於該後聲請之債權人（最高法院96年度台
    抗字第941號裁定參照）。
三、經查：
　㈠抗告人前代位劉○○對許○○等人提起代位返還違約金訴訟，經
    臺中地院以109年度訴字第676號判決命許○○等人應連帶給付
    劉○○381萬5000元本息，並由抗告人代為受領確定，抗告人
    乃持該確定判決為執行名義聲請第121654號執行事件，代位
    劉○○對許○○等人之財產為強制執行，而由許○○於109年11月2
    4日提出系爭案款作為清償，並經臺中地院民事執行處代為
    保管，尚未發交給抗告人受領等情，有臺中地院109年度訴
    字第676號民事判決及確定證明書、許○○繳納系爭案款收據
    附於上開執行卷宗可憑，且經本院調取該執行卷宗核閱屬實
    ，是依上開說明，抗告人於第121654號執行事件所行使者既
    為劉○○之權利，其行使代位權所生私法上效果直接歸屬於劉
    ○○，抗告人代位受領之系爭案款，屬於劉○○全體債權人之債
    權總擔保，抗告人無由直接請求以系爭案款供清償自己債權
    之用。抗告人雖於第121654號執行事件之執行程序中，主張
    其已取得受讓自古文惠對於劉○○之本票債權，並提出債權讓
    與契約書、臺中法院郵局第995號存證信函及回執附於上開
    執行卷宗可證，惟因古文惠前已先持臺中地院106年度司票
    字第59號本票裁定為執行名義，聲請臺中地院以106年度司
    執字第13837號給付票款強制執行事件（下稱第13837號執行
    事件），對於劉○○與其他債務人之財產為強制執行；復再持
    臺中地院106年度司票字第449號本票裁定為執行名義，聲請
    臺中地院106年度司執字第75700號強制執行事件，並經臺中
    地院民事執行處依職權併入第13837號執行事件合併執行。
    因抗告人對於劉○○之上開本票債權係受讓自古文惠，並經古
    文惠於讓與該本票債權前，業已持之聲請第13837號執行事
    件，對劉○○與其他債務人之財產為強制執行中，而於第1216
    54號執行事件所取得之系爭案款，既屬於劉○○所有之責任財
    產，自應由其全體債權人按各自債權額數平均分配，臺中地
    院民事執行處已於110年2月7日將系爭案款解由第13837號執
    行事件續為處理，抗告人亦於同一執行事件中追加將系爭案
    款列為強制執行標的，以供劉○○全體債權人平均分配，此情
    業經本院調取上開執行卷宗核閱無誤。則抗告人主張系爭案
    款非屬於劉○○可得執行執行之責任財產，劉○○之其他債權人
    無權參與分配，應將系爭案款清償其受讓自古文惠對於劉○○
    所取得之本票債權，委無可採。
　㈡相對人林登輝、洪春培、廖曾瓊慧均為劉○○之債權人，其中
    林登輝持有臺中地院核發106年度司票字第752號、第6086號
    本票裁定；洪春培持有臺中地院核發110年度司票字第550號
    本票裁定；廖曾瓊慧持有臺中地院108年度訴字第1941號民
    事確定判決，並經其等持以作為執行名義，對劉○○及其他債
    務人聲請強制執行等情，業經本院調取臺中地院106年度司
    執字第132196號、106年度司執字第132193號、110年度司執
    字第19030號、110年度司執字第17120號執行卷宗查閱明確
    。依相對人所提出民事參與分配聲請狀內容，故係對於第12
    1654號執行事件之系爭案款聲明參與分配，惟相對人並非許
    ○○等人之債權人，且系爭案款係經第三債務人許○○提交臺中
    地院民事執行處以為清償對劉○○之債務，屬於劉○○所有之責
    任財產，業如前述，核其等之真意應係對屬於劉○○所有之系
    爭案款聲請強制執行，且屬多數債權人同時聲請強制執行之
    情形，依強制執行法第33條規定，應合併其執行程序。又因
    系爭案款業已於110年2月7日解由第13837號執行事件統籌分
    配，臺中地院民事執行處乃將相對人聲請之上開執行事件，
    依職權併入第13837號執行事件合併執行，相對人自為適法
    之執行債權人，得對屬於劉○○所有之責任財產，按其債權額
    數平均分配。是抗告人主張相對人不得參與分配系爭案款，
    亦無可採。
　㈢至抗告人主張系爭案款由其代為受領管領中，雖有返還劉○○
    之義務，惟因劉○○對抗告人亦負有債務，二者互負返還之標
    的均為金錢給付，抗告人得主張抵銷等語，惟抗告人於第12
    1654號執行事件中，其所持之執行名義為臺中地院109年度
    訴字第676號代位訴訟判決，於該執行事件所得之系爭案款
    ，係屬於劉○○所有之責任財產，為其全體債權人債權之總擔
    保，自不得單獨清償劉○○特定債權人之債權，性質上核屬不
    能抵銷，否則即失為全體債權人清償之目的（最高法院97年
    度台上字第1663號裁定參照）；況且系爭案款從未發交給抗
    告人代為受領，抗告人於實際取得系爭案款前，並未對劉○○
    負返還責任及義務，自無抵銷權之行使可言。是抗告人此項
    之主張，顯有誤解。
　㈣抗告人又主張於第121654號執行事件中，僅有其持代位訴訟
    判決之執行名義對許○○等人聲請強制執行，並未有劉○○持其
    自己之訴訟判決為執行名義，對許○○等人聲請強制執行，而
    發生執行競合之情形，系爭案款即無從歸諸劉○○所有等語，
    惟按債權人依民法第242條之規定，代位債務人起訴請求第
    三債務人給付之訴訟後，債務人自己仍得對第三債務人提起
    給付之訴訟，兩者並非同一之訴訟；兩訴訟判決結果倘均為
    原告勝訴之判決，債權人可選擇請求代位訴訟判決之執行或
    代位請求債務人本人訴訟之判決為執行，一判決經執行而達
    其目的時，債權人之請求權消滅，其他判決不再執行。又債
    權人代位債務人起訴請求第三債務人給付，債權人雖有代位
    受領第三債務人給付之權限，但係指向債務人給付而由債權
    人代位受領而言，非謂債權人得請求第三債務人直接對自己
    為清償，債權人如欲以之清償自己對債務人之債權，須另取
    得執行名義，始得為之。準此，債權人固可選擇請求代位訴
    訟判決或代位請求債務人本人訴訟判決為執行，惟其利益均
    應歸之於債務人。是債權人持其代位訴訟判決之執行名義聲
    請強制執行後，債務人仍得持其自己之訴訟判決為執行名義
    對第三債務人之同一標的為執行，而發生執行競合時，債權
    人代位訴訟為執行名義所為強制執行之利益應歸之於債務人
    （最高法院105年台上字第1121號判決意旨）；又按聲明參
    與分配之債權人，須係強制執行債務人之其他債權人，始得
    聲明為之參加。…如甲對乙另有執行名義，執行甲代位向丙
    強制執行而受領之金額時，則乙之其他債權人，就該受領之
    金額，亦得參與分配（司法院廳民二字第1129號法律問題
    研究結論），是依上開實務見解所示，本不以劉○○須另行持
    自己之訴訟判決為執行名義，對許○○等人聲請強制執行，而
    與抗告人前持臺中地院109年度訴字第676號代位訴訟判決為
    執行名義，對許○○等人聲請強制執行之同一執行程序發生競
    合時，始得將系爭案款歸之劉○○所有之必要，則本件系爭案
    款，經第三人許○○提出清償交予執行法院後，即屬於劉○○所
    有之責任財產，此際，劉○○之全體債權人自得聲請對系爭案
    款聲請強制執行，並無不許之理。抗告人舉上開實務見解曲
    解其意，主張系爭案款非屬劉○○所有，自無可採。
四、綜上所述，臺中地院司法事務官認定系爭案款係屬劉○○所有
    之責任財產，相對人為劉○○之債權人，其等對系爭案款有同
    受分配之權利，而駁回抗告人主張應將系爭案款發交由其收
    取之請求，原裁定予以維持，並駁回抗告人聲明異議，於法
    並無違誤。抗告意旨指摘原裁定不當，求予廢棄，為無理由
    ，應予駁回。
五、據上論結，本件抗告為無理由，爰裁定如主文。
中　　華　　民　　國　　110 　年　　12　　月　　7 　　日
                  民事第二庭  審判長法　官  楊國精
　　　　　　　　　　　      　　　　法　官  李立傑 
　　　　　　　　　　　      　　　　法　官  陳得利
正本係照原本作成。
再為抗告應以適用法規顯有錯誤為理由。
如提起再抗告者應於裁定送達後10日內向本院提出抗告理由狀（
須按照他造人數附具繕本）並繳納抗告裁判費新臺幣1,000元，
同時委任律師或具有律師資格之關係人為代理人。因疫情而遲誤
不變時間，得向法院聲請回復原狀。

                                    書記官  王譽澄
 
中　　華　　民　　國　　110 　年　　12　　月　　7 　　日